臺灣臺北地方法院刑事判決
109年度訴字第663號
公  訴  人  臺灣臺北地方檢察署檢察官
被      告  廖文傑


            廖珮婉




被      告  鐘詩璇


選任辯護人  蔡松均律師（法扶律師）
被      告  林怡真


上列被告等因詐欺等案件，經檢察官提起公訴（108年度偵字第2
4250號、108年度偵字第25983號、109年度偵字第844號、109年
度偵字第2813號、109年度偵字第6066號），本院判決如下：
    主  文
一、子○○犯如附表二編號1至7所示「罪名及宣告刑」欄所示之罪
    ，各處各該欄所示之刑。應執行有期徒刑貳年肆月。扣案如
    附表三編號5所示之物沒收。
二、丑○○犯三人以上共同詐欺取財罪，處有期徒刑拾月。未扣案
    之犯罪所得新臺幣壹仟元沒收，於全部或一部不能沒收或不
    宜執行沒收時，追徵其價額。
三、寅○○犯三人以上共同詐欺取財罪，處有期徒刑捌月。
四、丙○○犯如附表二編號4至7所示「罪名及宣告刑」欄所示之罪
    ，各處各該欄所示之刑。應執行有期徒刑壹年捌月。
    事  實
一、乙○○、己○○（前2人另由本院110年度審簡字第2150、2153至
    2158案件判決在案）、子○○、丑○○、寅○○、丙○○均為成年人
    ，依其等智識及一般社會生活通常經驗，當悉求職、應徵工
    作之正常作業流程，且均可預見一般人均可自由操作自動櫃
    員機（下稱ATM）提領款項或轉帳，並無支付報酬指示他人
    代為提領款項之必要，亦可預見受領報酬而持來路不明之金
    融卡至ATM提領款項後，將所領得之現金透過他人層層轉交
    ，該工作極有可能係詐欺集團為收取詐騙所得款項，而欲掩
    飾、隱匿犯罪所得之行為，故其所應徵、加入之公司極可能
    係犯罪組織，仍基於參與犯罪組織、縱使發生他人因受騙致
    財產受損、隱匿詐欺犯罪所得去向之結果，亦不違背其本意
    之詐欺取財及洗錢之不確定故意而各分別為下列行為：
　㈠分別於民國108年9月、10月間，加入通訊軟體Line暱稱為「
    雨過天晴」、「恆河沙」、「誠」、「勝」、「松俊」等真
    實姓名年籍均不詳之人所共同組成3人以上、以實施詐術為
    手段所組成具有持續性、牟利性之有結構性之犯罪組織。由
    丙○○依指示至各地超商領取包裹，再專程運送至指定地點交
    給指定之人（俗稱取簿手）；丑○○從事依指示提款之工作（
    俗稱車手）；寅○○、子○○則擔任收集車手所提領詐騙款項之
    工作（俗稱第一層收水、第二層收水）。其犯案模式為：先
    由詐欺集團成員以電話或網路方式向被害人施用詐術後，再
    指示丙○○至指定之超商領取裝有人頭帳戶存摺、金融卡之包
    裹(即「取簿手」)，並轉交予己○○、丑○○、吳淑瑜(吳淑瑜
    所涉詐欺等罪嫌，另經檢察官移請其他法院併辦)，由渠等
    操作ATM提領贓款(即「車手」)，並將贓款轉交乙○○、寅○○
    （即「第一層收水」），再交予子○○(即「第二層收水」)，
    由子○○轉交予真實姓名年籍不詳之詐欺集團成員，以此方式
    製造資金斷點。
　㈡前開分工模式確定後，子○○、丑○○、寅○○、丙○○即與上開詐
    欺集團成員即共同意圖為自己不法之所有，基於3人以上共
    同詐欺取財及隱匿特定犯罪所得去向之洗錢等犯意聯絡，先
    由該詐欺集團成員以不法方式取得人頭帳戶金融卡及密碼後
    ，於如附表一所示之時間、地點，以附表一所示之方式，向
    附表一所示之癸○○○等人施用詐術，使癸○○○等人陷於錯誤後
    ，於附表一所示之時間、地點，依指示匯款或存款如附表一
    所示之金額至上開詐欺集團所掌控之人頭帳戶內；另由丙○○
    及其他不詳之取簿手依LINE暱稱「松俊」之指示，領取含有
    人頭帳戶存摺、金融卡之包裹後，交予己○○、丑○○、吳淑瑜
    等車手，由己○○、丑○○、吳淑瑜持附表一所示之人頭帳戶金
    融卡，於附表二所示之時間、地點提領款項，提領完畢並扣
    除所得報酬後，交予乙○○、寅○○，再由乙○○、寅○○交予子○○
    ，以此方式掩飾或隱匿犯罪所得來源及去向，並意圖使他人
    逃避刑事追訴，而移轉犯罪所得。嗣於108年10月23日，持
    本院核發之搜索票及經同意搜索，在新北市○○區○○路0段0號
    （捷運新埔站B1男廁內）對子○○之隨身背包及手機電磁紀錄
    執行搜索，當場扣得新臺幣（下同）12萬8,000元及智慧型
    手機1支，並循線擴大追查而悉上情。
二、案經告訴人癸○○○、壬○○、庚○○、辛○○、戊○○、甲○○訴請臺
    北市政府警察局中山分局報請臺灣臺北地方檢察署（下稱臺
    北地檢署）檢察官偵查起訴及移送併辦，暨由臺灣新北地方
    檢察署（下稱新北地檢署）檢察官移送併辦。
    理  由
甲、有罪部分
壹、程序事項
一、關於本條例之罪，證人之姓名、性別、年齡、出生地、職業
    、身分證字號、住所或居所或其他足資辨別之特徵等資料，
    應由檢察官或法官另行封存，不得閱卷，組織犯罪防制條例
    第12條第1項定有明文。查本案因檢察官起訴意旨認為被告
    子○○、丑○○、寅○○、丙○○等人涉犯組織犯罪防制條例之罪嫌
    ，揆諸上述規定，證人之身分應予保密，故本案證人及告訴
    人之姓名均予部分遮隱，合先敘明。
二、證據能力：
　㈠供述證據部分：
　　按被告以外之人於審判外之言詞或書面陳述，除法律有規定
    者外，不得作為證據，刑事訴訟法第159條第1項定有明文；
    惟被告以外之人於審判外之陳述，雖不符同法第159條之1 
    至第159之4之規定，而經當事人於審判程序同意作為證據，
    法院審酌該言詞陳述或書面陳述作成時之情況，認為適當者
    ，亦得為證據，同法第159條之5第1項亦定有明文。本件檢
    察官、被告等4人及其辯護人就本判決所引用被告以外之人
    於審判外之言詞或書面陳述之證據能力，於本院準備程序、
    審判期日中均未予爭執，且均同意作為證據（見甲2卷第137
    至147頁、甲3卷第10至42頁），本院審酌該等具有傳聞證據
    性質之證據製作時之情況，並無不能自由陳述之情形，亦未
    見有何違法取證或其他瑕疵，且與待證事實具有關聯性，認
    為以之作為證據應屬適當，自均有證據能力。
　㈡非供述證據：
    本院以下所引用非供述證據部分，並無證據證明係公務員違
    背法定程序所取得，是依刑事訴訟法第158條之4反面解釋，
    即具證據能力。
貳、認定事實所憑之證據及理由
    上述犯罪事實，業據被告等4人於警詢、偵查及本院審理中
    均坦承不諱，並有如附表一及附表二「證據索引」欄所示各
    該證據可佐，足認被告4人上述任意性之自白與事實相符，
    而可憑信。是本案事證明確，被告等4人所為犯行均堪認定
    ，均應予依法論科。
參、論罪科刑
一、論罪部分：
　㈠洗錢防制法於第2條明定洗錢行為之態樣，並於第14條、第15
    條規定其罰則，俾防範犯罪行為人藉製造資金流動軌跡斷點
    之手段，去化不法利得與犯罪間之聯結，漂白不法利得。洗
    錢行為旨在掩飾、隱匿犯罪及因而獲取之財產利益，自係以
    犯罪之不法所得為標的，雖須先獲取犯罪不法利得，然後始
    有洗錢可言，惟於財產犯罪行為人利用人頭帳戶收取犯罪所
    得之情形，當被害人將款項匯入人頭帳戶之際，非但財產犯
    罪於焉完成，並因該款項進入形式上與犯罪行為人毫無關聯
    之人頭帳戶，以致於自資金移動軌跡觀之，難以查知係該犯
    罪之不法所得，即已形成金流斷點，發揮去化其與前置犯罪
    間聯結之作用，而此不啻為洗錢防制法為實現其防阻不法利
    得誘發、滋養犯罪之規範目的，所處罰之洗錢行為。從而利
    用人頭帳戶獲取犯罪所得，於款項匯入人頭帳戶之際，非但
    完成侵害被害人個人財產法益之詐欺取財行為，同時並完成
    侵害上開國家社會法益之洗錢行為（最高法院109年度台上
    字第1680號判決意同此旨）。是本案詐欺集團成員向附表一
    所示「告訴人／被害人」施用詐術後，為隱匿其等詐欺所得
    之去向，乃令告訴人等將受騙款項匯至附表一所示收款帳戶
    內，並由車手即被告丑○○、己○○、吳淑瑜前往提領該等款項
    ，再指示第一層收水即被告乙○○、寅○○向車手收取提領款項
    ，復依指示轉交第二層收水子○○，業已製造金流之斷點，致
    檢警無從或難以追查上述犯罪所得，而隱匿該犯罪所得之去
    向，揆諸上述說明，被告4人所為自屬洗錢行為。
　㈡核被告子○○就附表二編號1至7所為，係犯洗錢防制法第14條
    第1項之洗錢罪、刑法第339條之4第1項第2款之3人以上共同
    詐欺取財罪；被告丑○○就附表二編號3所為，係犯洗錢防制
    法第14條第1項之洗錢罪、刑法第339條之4第1項第2款之3人
    以上共同詐欺取財罪；被告寅○○就附表二編號7所為，係犯
    洗錢防制法第14條第1項之洗錢罪、刑法第339條之4第1項第
    2款之3人以上共同詐欺取財罪；被告丙○○就附表二編號4至7
    所為，係犯洗錢防制法第14條第1項之洗錢罪、刑法第339條
    之4第1項第2款之3人以上共同詐欺取財罪。
二、共犯關係：
　　被告子○○、丑○○、寅○○、丙○○4人與乙○○、己○○、吳淑瑜、
    「雨過天晴」、「恆河沙」、「誠」、「勝」、「松俊」及
    本案詐欺集團內其他成員間，就上述事實欄一之犯行因有犯
    意聯絡及行為分擔，均應論以共同正犯。
三、罪數關係：
　㈠詐欺取財罪既係為保護個人之財產法益而設，則關於行為人
    詐欺犯罪之罪數計算，原則上應依遭受詐欺之被害人人數定
    之。就對不同被害人所犯之詐欺取財行為，受侵害之財產監
    督權既歸屬各自之權利主體，且犯罪時間或空間亦有差距，
    應屬犯意各別，行為互殊，均應分論併罰。被告丑○○如附表
    二所示多次提領同一告訴人或被害人匯入人頭帳戶內之款項
    ，係基於單一之決意，於密切接近之時間、地點，接續所為
    ，而侵害法益同一，各舉動之獨立性極為薄弱，依一般社會
    健全觀念，在時間差距上，難以強行分開，在刑法評價上，
    以視為數個舉動之接續施行，合為包括之一行為予以評價，
    較為合理，而應依接續犯論以包括之一罪。是被告子○○、丑
    ○○、寅○○、丙○○4人所犯上述3人以上共同詐欺取財犯行，依
    序分別侵害附表一編號1至7所示告訴人、被害人之獨立財產
    監督權，且犯罪之時間、空間亦有差距，應均各予分論併罰
    。
　㈡被告子○○就附表二編號1至7所為之犯行、被告丙○○就附表二
    編號4至7所為之犯行、被告丑○○就附表二編號3所為之犯行
    、被告寅○○就附表二編號7所為之犯行，分別各均屬一行為
    觸犯數罪名，各均為想像競合犯，應依刑法第55條規定，各
    均從一重以3人以上共同詐欺取財罪論處。
四、刑之減輕事由：
　㈠按想像競合犯之處斷刑，本質上係「刑之合併」，其所謂從
    一重處斷，乃將想像競合犯組成之評價上數罪，合併為科刑
    一罪，其所對應之刑罰，亦合併其評價上數罪之數法定刑，
    而為一個處斷刑。易言之，想像競合犯侵害數法益者皆成立
    犯罪，論罪時必須輕、重罪併舉論述，同時宣告所犯各罪名
    ，包括各罪有無加重、減免其刑之情形，亦應說明論列，量
    刑時併衡酌輕罪部分量刑事由，評價始為充足，然後依刑法
    第55條前段規定「從一重處斷」，非謂對於其餘各罪可置而
    不論。因此，法院決定處斷刑時，雖以其中最重罪名之法定
    刑，做為裁量之準據，惟於裁量其輕重時，仍應將輕罪合併
    評價在內。次按洗錢防制法第16條第2項規定：「犯（洗錢
    防制法）前2條之罪，在偵查或審判中自白者，減輕其刑」
    。據前所述，被告4人於偵查及本院審理時，就其加入本案
    詐欺集團犯罪組織經過、在組織內角色分工及本案洗錢等客
    觀事實均詳實供述，應認被告4人對本案參與犯罪組織及洗
    錢等主要構成要件事實有所自白，原應就其所犯一般洗錢罪
    ，依上述規定減輕其刑，惟依前述罪數說明，被告4人就上
    述犯行係從一重論處3人以上共同詐欺取財罪，其等所犯洗
    錢罪均屬想像競合犯其中之輕罪，則僅由本院於後述依刑法
    第57條量刑時一併衡酌該部分減輕其刑事由，附此說明。
　㈡刑法第59條之適用：
　1.按犯罪之情狀顯可憫恕，認科以最低度刑仍嫌過重者，得酌
    量減輕其刑，刑法第59條定有明文。又刑事審判旨在實現刑
    罰權之分配的正義，故法院對有罪被告之科刑，應符合罪刑
    相當之原則，使輕重得宜，罰當其罪，以契合社會之法律感
    情，此所以刑法第57條明定科刑時應審酌一切情狀，尤應注
    意該條所列10款事項以為科刑輕重之標準，並於同法第59條
    賦予法院以裁量權，如認犯罪之情狀可憫恕者，得酌量減輕
    其刑，俾使法院就個案之量刑，能斟酌至當。且考刑法第59
    條立法理由：科刑時原即應依第57條規定審酌一切情狀，尤
    應注意該條各款所列事項，以為量刑標準，本條所謂「犯罪
    之情狀可憫恕」，自係指裁判者審酌第57條各款所列事項以
    及其他一切與犯罪有關之情狀之結果，認其犯罪足堪憫恕者
    而言，即必於審酌一切之犯罪情狀，在客觀上顯然足以引起
    一般同情，認為縱予宣告法定最低刑度猶嫌過重者，始有其
    適用（參照最高法院38年台上字第16號、45年台上字第1165
    號及51年台上字第899號判例意旨）。是法院審酌刑法第59
    條酌減事由時，仍應依刑法第57條科刑事由通盤考量，若認
    犯罪情狀確可憫恕，認科以最低度刑仍嫌過重者，即得酌量
    減輕其刑，二者並非截然可分，不得合併審究。
　2.查被告丑○○、寅○○2人參與本案詐欺集團，擔任提領詐得款
    項之工作，其行為固屬不當，應予非難，惟3人以上共同犯
    詐欺取財罪之法定刑為1年以上7年以下有期徒刑，得併科10
    0萬元以下罰金，法定刑度甚為嚴峻，參酌被告丑○○、寅○○
    涉案情節、如附表所示告訴人、被害人所受損害等節，且被
    告寅○○業與附表二編號7所示之告訴人達成和解，而參與本
    案詐欺集團之初心僅係為了填補家用，並提出身心障礙證明
    、診斷證明書等件為憑，被告丑○○亦因參與本案詐欺集團與
    其他多位被害人達成和解，顯已對於其行為付出相當代價；
    又被告丑○○、寅○○2人於本院審理時均已坦承犯行，堪認被
    告丑○○、寅○○2人已萌生贖罪、悔改之心，並已知悉本案犯
    行之嚴重性，而改過反省之心固不得以刑罰制度予以強求，
    惟行為人之悔悟既為整體刑事制度之努力目標並為社會生活
    所期盼，是法院自應考量被告所表現之個人反省、悔悟等心
    理反應之程度，限縮國家刑罰權之發動。是被告丑○○、寅○○
    2人所為本案犯罪情節及惡性，與詐取鉅額財物卻未彌補被
    害人任何損失，並嚴重危害社會秩序及他人財產權益之情形
    顯屬有別，是以其犯罪情節而論，惡性尚非重大難赦。綜上
    ，本院因認本案若對被告丑○○、寅○○2人科以法定最低刑度
    之刑，仍屬情輕法重，足以引起一般人之同情，顯有憫恕之
    處，況且刑罰僅係維持社會存續發展之必要惡害，運用上本
    應有所節制，以符合「刑罰謙抑性」之要求，是本案自均應
    依刑法第59條之規定酌減其刑。　　
五、量刑：
　　爰以行為人之責任為基礎，審酌被告子○○、丑○○、寅○○、丙○○並非無謀生能力之人，卻不思以正途賺取所需，因需錢孔
    急，竟貪圖可輕鬆得手之不法利益，加入本案詐欺集團，由
    其他成員分工先向他人施詐行騙、由丙○○擔任取簿手取得人
    頭帳戶之金融卡及密碼後，再由被告丑○○前往提領受騙款項
    後交給被告寅○○、又轉交與被告子○○，形成查緝金流上之斷
    點，無視於政府一再宣誓掃蕩詐欺犯罪之決心，猶執意以身
    試法，所為實應嚴懲；惟念及被告4人均坦承犯行之態度，
    其等所為與上層策畫者及實際實行詐術者相比，惡性較輕，
    暨審酌本案告訴人遭詐欺之金額，及被告4人等，且就本案
    詐欺集團角色分工之內容詳實供述，被告子○○、寅○○、丙○○
    積極與本案告訴人和解，填補告訴人所受損害等情；兼衡被
    告4人各自加入本案詐騙集團之期間、分別造成本案被害人
    之損害程度、侵害法益等情，被告子○○自陳現擔任社區管理
    員、被告寅○○自陳需扶養未成年子女4名，且家人及其自身
    均領有身心障礙手冊，並提出戶口名簿、急診護理紀錄、身
    心障礙證明、診斷證明書、子女學習狀況等文件為憑（見乙
    卷第147至175頁、甲2卷第153至225頁），暨被告4人於審理
    中所自承之家庭生活狀況、智識程度（見甲3卷第45至48頁
    ）等一切情狀，分別量處被告4人如主文所示之刑。另就被
    告子○○、丙○○分別所犯如附表二編號1至7、編號4至7所示各
    罪為整體評價，就各宣告之有期徒刑，綜衡卷存事證審酌其
    等所犯數罪類型、次數、侵害法益之性質、非難重複程度等
    情形，並定應執行刑分別如主文所示。　　
肆、沒收
一、被告4人就犯罪所得之認定及是否沒收之說明：
　㈠被告子○○部分：
　1.被告子○○於108年10月23日經員警持本院核發之108年度聲搜
    字第1145號搜索票及經其同意搜索其身體及隨身物品後，扣
    得如附表三所示之物，惟附表三編號1至4所示之物並非本案
    犯罪行為所得，自無從認定為犯罪所得，而無從諭知沒收；
    而附表三編號5所示之物即手機1支為被告子○○與本案詐欺集
    團成員聯繫所用之物，業據被告子○○自承在卷（見丙3卷第1
    1至13頁），並有相關對話紀錄在卷可憑（見丙3卷第39至40
    頁），顯為被告子○○參與本案詐騙集團、從事本案犯行所用
    之物，爰依刑法第38條第2項規定，宣告沒收之。
　2.至被告子○○於本院審理時就其犯罪所得自述：我是按件計酬
    ，以交付1次為1件，不是以交付金額為計算基準，一件1千
    元，一星期上班5天，但不是每天都有，我記得我上班期間
    不超過一個月，互核本件被害人共7人，而被告子○○與附表
    二編號3、7所示之告訴人分別以6萬元、1萬2,000元已達成
    和解，有調解筆錄可佐（見甲2卷第111至116頁、第279至28
    4頁、第291至292頁），該等和解數額已超過被告子○○因擔
    任本案詐騙集團第二層收水所實際賺取之犯罪所得，堪認其
    犯罪利得實質上已受剝奪，如另行諭知沒收或追徵其價額，
    將使其承受過度之不利益，而與比例原則有違，顯屬過苛，
    爰依刑法第38條之2第2項之規定，不予宣告沒收或追徵其價
    額。
　㈡被告丑○○部分：
　　被告丑○○於審理時對其犯罪所得計算自述：原則上1天1,000
    元的報酬，我從108年9月16日到10月8日工作，中間我有休
    息1個星期，1星期我上班5天。如果我同1天提很多人的款項
    ，一樣是只領1,000元等語（見甲3卷第43頁），是被告丑○○
    所犯如附表二編號3所示犯行應得1,000元之犯罪所得，此部
    分未據扣案亦未發還被害人，應依刑法第38條之1第1項、第
    3項規定宣告沒收，且於全部或一部不能沒收或不宜執行沒
    收時，追徵其價額。
　㈢寅○○部分：
　　被告寅○○於本院審理時就其犯罪所得自述：我是按件計酬，
    有做有錢，金額收不到10萬元的話，我就拿不到報酬，按件
    計酬的方式也是以交付1次為1件，10萬元以上我拿1,000元
    ，我的上班期間不到1個月，偶爾我還會休假等語，而被告
    寅○○與附表二編號7所示之告訴人以1萬2,000元已達成和解
    ，有調解筆錄可佐（見甲2卷第271至276頁、第293至294頁
    ），該等和解數額已超過被告寅○○因擔任本案詐騙集團第一
    層收水所實際賺取之犯罪所得，堪認其犯罪利得實質上已受
    剝奪，如另行諭知沒收或追徵其價額，將使其承受過度之不
    利益，而與比例原則有違，顯屬過苛，爰依刑法第38條之2
    第2項之規定，不予宣告沒收或追徵其價額。
　㈣被告丙○○部分：
　　被告丙○○自陳其犯罪所得係經被告子○○當面所交付之薪資3,
    000元，大約收到3,000多元等語，而被告丙○○與附表二編號
    7所示之告訴人以1萬2,000元已達成和解，有調解筆錄可佐
    （見甲2卷第111至116頁），該等和解數額已超過被告丙○○
    因擔任本案詐騙集團收簿手所實際賺取之犯罪所得，堪認其
    犯罪利得實質上已受剝奪，如另行諭知沒收或追徵其價額，
    將使其承受過度之不利益，而與比例原則有違，顯屬過苛，
    爰依刑法第38條之2第2項之規定，不予宣告沒收或追徵其價
    額。　　
乙、不另為免訴部分：
壹、公訴意旨另以：被告子○○、丑○○、寅○○、丙○○4人所為本案
    犯行，亦均同時參與犯罪組織，應均另涉犯組織犯罪條例第
    3條第1項後段之參與犯罪組織罪嫌等語。
貳、按案件曾經判決確定者，應諭知免訴之判決，刑事訴訟法第
    302條第1款定有明文。又此項訴訟法上所謂一事不再理之原
    則，關於實質上一罪或裁判上一罪，均有其適用（最高法院
    60年台非字第77號判決意旨參照）。再同一案件，經法院為
    本案之判決確定，依一事不再理之原則，不許再為訴訟之客
    體，更受實體上裁判；實質上或裁判上一罪之案件，檢察官
    雖僅就其一部起訴，依刑事訴訟法第267條規定，其效力及
    於全部，法院亦得就全部犯罪事實加以審判，故法院雖僅就
    其一部判決確定，其既判力仍及於全部，未經判決部分之犯
    罪事實，其起訴權歸於消滅，不得再為訴訟之客體；倘檢察
    官再就該部分提起公訴，法院得不經實體審認，即依起訴書
    記載之事實，逕認係裁判上一罪，予以免訴之判決（最高法
    院87年度台上字第651號判決意旨參照）；次按刑罰責任之
    評價與法益之維護息息相關，倘對同一法益侵害為雙重之評
    價，即為過度評價；若對法益之侵害未予評價，則為評價不
    足，均為所禁。加重詐欺罪，係侵害個人財產法益之犯罪，
    其罪數之計算，核與參與犯罪組織罪之侵害社會法益有所不
    同。倘若行為人於參與犯罪組織之繼續中，先後為數次加重
    詐欺之行為，因行為人僅為一參與犯罪組織行為，侵害一社
    會法益，應僅就首次犯行論以參與犯罪組織罪及加重詐欺罪
    之想像競合犯，而其後之犯行，為其參與組織之繼續行為，
    為避免重複評價，當無從將一參與犯罪組織行為割裂再另論
    一參與犯罪組織罪，而與其後所犯加重詐欺罪從一重論處之
    餘地（最高法院107年度台上字第1066號、108年度台上字第
    416、783號判決意旨參照）。
三、經查，被告子○○、丑○○、寅○○、丙○○4人雖確有參與本案詐
    欺集團此節，業據被告子○○、丑○○、寅○○、丙○○4人自承在
    卷，然被告子○○、丙○○參與同一詐欺集團之犯行，業經本院
    以108年度訴字第1035號、109年度訴字第121、267、384、5
    46、606號判決，被告子○○、丙○○不服提起上訴，經臺灣高
    等法院於110年11月18日以110年度上訴字第1841號判決駁回
    在案，並於110年12月21日確定，有該等判決書、臺灣高等
    法院被告前案紀錄表可憑；被告丑○○、寅○○參與同一詐欺集
    團之犯行，分別業經本院109年度審簡字第242號、109年度
    審簡上字第131號、109年度訴字第219號、臺灣高等法院109
    年度上訴字第4567號、最高法院111年度台上字第457號判決
    確定在案，亦有臺灣高等法院被告前案紀錄表在卷可佐，互
    核以前案件中被告子○○、丑○○、寅○○、丙○○4人所參與之犯
    罪集團與本案之犯罪集團應屬同一，足徵其本案犯行，並非
    其加入詐欺集團即犯罪組織後之首次詐欺犯行，又該等案件
    已就同一參與犯罪組織之犯行為審理、判決，且於本案言詞
    辯論終結前即已確定，是本院自應為免訴判決，然因此部分
    若成立犯罪，應與被告子○○、丑○○、寅○○、丙○○4人所為附
    表二所示3人以上共同詐欺取財、洗錢等犯行間，具想像競
    合之裁判上一罪關係，故不另為免訴之諭知，附此敘明。　
據上論斷，應依刑事訴訟法第299條第1項前段，判決如主文。
本案經檢察官劉彥君提起公訴、檢察官李巧菱、余佳恩聲請移送
併辦，檢察官林淑玲到庭執行職務。　　
中　　華　　民　　國　　111 　年　　6 　　月　　8 　　日
　　　　　　　　　刑事第二庭  審判長法  官  林秋宜
                                    法  官  黃靖崴
                                    法  官  洪甯雅
以上正本證明與原本無異。
如不服本判決應於收受送達後20日內向本院提出上訴書狀，並應
敘述具體理由；其未敘述上訴理由者，應於上訴期間屆滿後20日
內向本院補提理由書（均須按他造當事人之人數附繕本）「切勿
逕送上級法院」。
　　　　　　　　　　　　　　　　    書記官　胡嘉玲
中　　華　　民　　國　　111 　年　　6 　　月　　9 　　日
附錄本案論罪科刑法條全文：
中華民國刑法第339條之4
犯第339條詐欺罪而有下列情形之一者，處1年以上7年以下有期
徒刑，得併科100萬元以下罰金：
一、冒用政府機關或公務員名義犯之。
二、三人以上共同犯之。
三、以廣播電視、電子通訊、網際網路或其他媒體等傳播工具，
    對公眾散布而犯之。
前項之未遂犯罰之。

洗錢防制法第2條
本法所稱洗錢，指下列行為：
一、意圖掩飾或隱匿特定犯罪所得來源，或使他人逃避刑事追訴
    ，而移轉或變更特定犯罪所得。
二、掩飾或隱匿特定犯罪所得之本質、來源、去向、所在、所有
    權、處分權或其他權益者。
三、收受、持有或使用他人之特定犯罪所得。

洗錢防制法第14條
有第二條各款所列洗錢行為者，處7年以下有期徒刑，併科新臺
幣5百萬元以下罰金。
前項之未遂犯罰之。
前二項情形，不得科以超過其特定犯罪所定最重本刑之刑。

◎附錄：本案卷宗代號表
編號 機關、案號、卷次 代號 1 本院109年度訴字第663號卷一 甲1卷 2 本院109年度訴字第663號卷二 甲2卷 3 本院109年度訴字第663號卷三 甲3卷 4 本院109年度審訴字第757號卷 乙卷 5 臺北地檢署108年度偵字第24250號卷一 丙1卷 6 臺北地檢署108年度偵字第24250號卷二 丙2卷 7 臺北地檢署108年度偵字第25983號卷 丙3卷 8 臺北地檢署109年度偵字第6066號卷一 丙4卷 9 臺北地檢署109年度偵字第6066號卷二 丙5卷 10 臺北地檢署109年度偵字第844號卷 丙6卷 11 臺北地檢署109年度偵字第28148號卷 丙7卷 12 臺北地檢署109年度偵字第28614號卷 丙8卷 13 新北地檢署109年度偵字第5665號卷 丁1卷 14 新北地檢署108年度偵字第32681號卷 丁2卷 


◎附表一
編號 被害人/告訴人 詐欺時間（民國）與詐騙手法 匯款時間與匯款金額（新臺幣）／收受匯款帳戶（人頭帳戶） 證據索引 1 告訴人 癸○○○ 108年9月16日晚間8時43分許，詐騙集團成員以電話佯裝為癸○○○之姪子，佯稱因有急事需借款等語，致癸○○○陷於錯誤而匯款。 ⑴於108年9月17日上午11時26分許，在新北市○○區○○路000號台新銀行永和分行，以現金存款30萬元至黃瑜哲名下台新銀行帳號000-00000000000000號帳戶(其中15萬餘元遭詐欺集團不詳成員，分別於108年9月17日16時09分至16時14分及9月18日8時38分至8時39分許，以網路銀行轉帳方式，轉帳至李美鈴名下台新銀行帳號00000000000000號帳戶)。 ⑵於108年9月18日，在新北市○○區○○路000號台新銀行永和分行，臨櫃匯款15萬元至謝靜宜名下屏東枋寮郵局帳號00000000000000號帳戶。 ⑶於108年9月20日，在新北市○○區○○路00號彰化銀行福和分行，臨櫃現金無摺存款20萬至呂俊毅名下彰化銀行福和分行帳號00000000000000號帳戶。 ⑴告訴人癸○○○之指述（丙2卷第95至98頁）。 ⑵告訴人匯款明細、存摺暨單據（丙2卷第101至114頁）。 ⑶告訴人與詐騙集團LINE對話紀錄翻拍照片（丙2卷第115至125頁）。  2 告訴人 壬○○ 108年9月16日上午11時10分許，詐騙集團成員以電話佯裝為壬○○之友人，佯稱亟需借錢周轉等語，致告訴人壬○○陷於錯誤而匯款。 ⑴於109年9月16日下午2時11分許，在臺北市○○區○○路0段000號中國信託銀行文山分行，臨櫃匯款10萬元至林佩誼名下中國信託銀行高雄分行帳號000000000000號帳戶。 ⑵於109年9月17日下午1時24分許，在臺北市○○區○○路000號土地銀行文山分行，臨櫃匯款5萬元至李美鈴名下土地銀行草屯分行帳號000000000000號帳戶。 ⑴告訴人壬○○之指述（丙6卷第208至210頁）。 ⑵告訴人匯款單據（丙6卷第214至215頁、丙5卷第3至6頁）。  3 告訴人 庚○○ 108年9月16下午5時許，詐騙集團成員以電話佯裝為告訴人庚○○姪子，佯稱亟需借款等語，致告訴人庚○○陷於錯誤而匯款。 於109年9月18日中午12時2分許，在新竹縣○○鄉○○路0段000○00號華南銀行新豐分行，臨櫃匯款20萬元至鐘士傑名下鳳山大東郵局帳號00000000000000號帳戶。 ⑴告訴人之指述（丙6卷第220至221頁）。 ⑵告訴人匯款明細、存摺暨單據（丙6卷第226至229頁）。  4 被害人 丁○○ 108年10月18日上午10時18分許，詐騙集團成員以電話佯裝為被害人丁○○妹妹，佯稱因經濟困難需借款等語，致被害人陷於錯誤而匯款。 108年10月18日上午10時52分許，在新北市樹林區保安街樹林郵局，臨櫃匯款17萬元至周美儀名下台新銀行花蓮分行帳號00000000000000號帳戶。 ⑴告訴人之指述（丙8卷第56至57頁）。 ⑵告訴人匯款單據（丙8卷第61頁）  5 告訴人 辛○○ 108年10月17日下午3時40分許，詐騙集團成員以LINE佯裝為告訴人辛○○之姪李憲政，佯稱因經濟困難需借款等語，致告訴人辛○○陷於錯誤而匯款。 108年10月18日中午12時許，在彰化縣○○鎮○○路00號彰化第六信用合作社，臨櫃匯款15萬元至周美儀名下臺灣銀行北花蓮分行帳號000000000000號帳戶。 ⑴告訴人之指述（丙8卷第70至72頁）。 ⑵告訴人匯款明細、存摺暨單據（丙8卷第77至78頁）。 ⑶告訴人與詐騙集團對話紀錄翻拍照片（丙8卷第75至76頁）。 6 告訴人 戊○○ 108年10月14日晚間6時40分許，詐騙集團成員以LINE佯裝為告訴人戊○○弟弟「阿豐」，佯稱因經濟困難需借款等語，致告訴人戊○○陷於錯誤而匯款。 108年10月17日12時7分許，在新北市○○區○○路000號台北富邦商業銀行樹林分行，匯款15萬元至周美儀名下彰化銀行恆春分行帳號00000000000000號帳戶。 ⑴告訴人之指述（丙8卷第86至88頁）。 ⑵告訴人匯款單據（丙8卷第94頁）。  7 告訴人 甲○○ 108年10月17日上午10時34分許，詐騙集團成員佯裝為告訴人甲○○同事，佯稱有急事需借款等語，致告訴人甲○○陷於錯誤而匯款。 於108年10月18日下午2時30分，在桃園市○○區○○路0段000號桃園大業郵局，以臨櫃匯款方式，匯款5萬元至周美儀名下彰化銀行恆春分行帳號00000000000000號帳戶。 ⑴告訴人之指述（丙8卷第102至104頁）。 ⑵告訴人匯款單據（丙8卷第108頁）。 ⑶告訴人與詐騙集團對話紀錄翻拍照片（丙8卷第107頁）。 


◎附表二
編號 被害人 取簿手 提領車手 提款時間／地點／金額（新臺幣） 第一層收水人 第二層收水人 證據索引 罪名、宣告刑 備  註      收水時間／地點／金額 收水時間／地點／金額    1 癸○○○ 不詳 （未經起訴） 丑○○ ⑴108年9月17日下午4時28分/臺北市○○區○○○路0段00號台北富邦銀行城東分行之自動提款機/2萬元 ⑵108年9月17日下午4時29分/臺北市○○區○○○路0段00號台北富邦銀行城東分行之自動提款機/2萬元 ⑶108年9月17日下午4時38分/臺北市○○區○○路00號統一便利超商圓武店中國信託銀行之自動提款機/2萬元 ⑷108年9月17日下午4時39分/臺北市○○區○○路00號統一便利超商圓武店中國信託銀行之自動提款機/2萬元 ⑸108年9月17日下午4時42分/臺北市○○區○○○路0段00號中國信託銀行城東分行之自動提款機/2萬元 ⑹108年9月18日上午9時32分/新北市○○區○○路00巷0弄00號全家便利超商三重新運店台新銀行之自動提款機/2萬元 ⑺108年9月18日上午9時33分/新北市○○區○○路00巷0弄00號全家便利超商三重新運店台新銀行之自動提款機/2萬元 ⑻108年9月18日上午9時46分/新北市○○區○○路00號地下1樓捷運三重站國泰世華銀行之自動提款機/1萬元 乙○○ 子○○ ⑴人頭帳戶交易明細暨開戶資料（丙2卷第127至132頁、第167至171頁、第191至194頁、丙4卷第771至777頁）。 ⑵丑○○於ATM提領監視器畫面截圖（丙5卷第187至1189頁、丁2卷第51頁）。 ⑶子○○指認犯罪嫌疑人紀錄表（丙3卷第23至25頁）。 ⑷乙○○指認犯罪嫌疑人紀錄表（丙6卷第77至81頁）。 ⑸丑○○指認犯罪嫌疑人紀錄表（丙6卷第333至337頁）。 ⑹子○○與「雨過天晴」之LINE對話及通話紀錄（丙3卷第39至40頁）。 ⑺子○○收款時之監視器錄影畫面截圖（丙1卷第249至251頁）。 ⑻丑○○與詐欺集團成員「勝」之LINE對話紀錄截圖（丙6卷第343至373頁、乙卷第123頁）。 子○○犯三人以上共同詐欺取財罪，處有期徒刑貳年壹月。 1.被告丑○○就告訴人癸○○○部分，已經本院109年度訴字第211號、臺灣高等法院109年度上訴字第4460號判決確定在案。 2.乙○○部分，另經本院以110年度審簡字第2150號等案件判決在案。      ⑴108年9月17日下午4時50分/捷運松江南京站/12萬元 ⑵108年9月18日上午10時50分/捷運三重站1號出口/5萬元 108年9月18日上午11時9分/捷運三重站1號出口外/5萬元    2 告訴人壬○○ 不詳（未經起訴） 丑○○ ⑴108年09月17日下午1時29分/臺北市○○區○○路000號松江南京站國泰世華銀行之自動提款機/2萬元（已扣除5元手續費） ⑵108年09月17日下午1時30分/臺北市○○區○○路000號松江南京站國泰世華銀行之自動提款機/2萬元（已扣除5元手續費） ⑶108年09月17日下午1時31分/臺北市○○區○○路000號松江南京站國泰世華銀行之自動提款機/1萬元（已扣除5元手續費） 乙○○ 子○○ ⑴人頭帳戶交易明細暨開戶資料（丙5卷第7至9頁） ⑵丑○○於ATM提領監視器畫面截圖（丙5卷第183至1184頁）。 ⑶乙○○收款時之監視器畫面截圖（丙1卷第231至236頁）。 ⑷子○○收款時之監視器錄影畫面截圖（丙1卷第237至245頁）。 ⑸乙○○指認犯罪嫌疑人紀錄表（丙6卷第77至81頁）。 子○○犯三人以上共同詐欺取財罪，處有期徒刑壹年參月。 1.被告丑○○就告訴人壬○○部分，已經本院109年度訴字第462號、臺灣高等法院109年度上訴字第4242號判決確定在案。 2.乙○○部分，另經本院以110年度審簡字第2150號等案件判決在案。      108年9月17日下午1時45分/捷運松江南京站/5萬元 108年9月17日下午2時8分/臺北市○○區○○路000號伯朗咖啡館前/8萬8,000元    3 告訴人庚○○ 不詳 （未經起訴） 丑○○ ⑴108年9月18日中午12時54、55分/新北市○○區○○路0段000號全家便利超商台新銀行之自動提款機/4萬元（已扣除10元手續費） ⑵108年9月18日中午12時57、58分/新北市○○區○○路0段000號兆豐商業銀行之自動提款機/4萬元（已扣除10元手續費） ⑶108年9月18日下午1時1、2分/新北市○○區○○路0段000號全家便利超商台新銀行之自動提款機/4萬元（已扣除10元手續費） ⑷108年9月18日下午1時6、7分/新北市○○區○○路0段000號元大商業銀行之自動提款機/3萬元（已扣除10元手續費） 乙○○ 子○○ ⑴人頭帳戶交易明細暨開戶資料（丙6卷第231至233頁） ⑵丑○○於ATM提領監視器畫面截圖（丙5卷第189至192頁、丁1卷第72頁）。 ⑶丑○○交付提領金額與乙○○之監視器畫面截圖（丙1卷第249至253頁、第265至266頁）。 ⑷乙○○交付款項與子○○之監視器畫面截圖（丙1卷第267至272頁）。 ⑸乙○○、子○○指認犯罪嫌疑人紀錄表（丙6卷第77至81頁、丙3卷第23至25頁）。 丑○○犯三人以上共同詐欺取財罪，處有期徒刑拾月。未扣案之犯罪所得新臺幣壹仟元沒收，於全部或一部不能沒收或不宜執行沒收時，追徵其價額。 子○○犯三人以上共同詐欺取財罪，處有期徒刑壹年肆月。　　 1.乙○○部分，另經本院以110年度審簡字第2150號等案件判決在案。 2.子○○與庚○○已達成和解（甲2卷第281至282頁、第291至292頁）。      108年9月18日下午1時24分/捷運菜寮站女廁內/15萬元 108年9月18日下午1時38分/捷運三重站3號出口外/8萬7,000元    4 被害人丁○○ 丙○○ 吳淑瑜  ⑴108年10月18日中午12時11分/臺北市○○區○○○路00號玉山銀行之自動提款機/2萬元 ⑵108年10月18日中午12時12分/臺北市○○區○○○路00號玉山銀行之自動提款機/2萬元 ⑶108年10月18日中午12時16分/臺北市○○區○○○路00號第一銀行之自動提款機/2萬元 ⑷108年10月18日中午12時17分/臺北市○○區○○○路00號第一銀行之自動提款機/1萬元 寅○○ 子○○ ⑴人頭帳戶交易明細暨開戶資料（丙 5 卷第15至16頁）。 ⑵證人吳淑瑜於警詢、偵查中之證述（丙7卷第187至188-2頁、丙8卷第13至21頁、第149至156頁）。 ⑶子○○、寅○○指認犯罪嫌疑人紀錄表（丙3卷第23至25頁、丙8卷第171至173頁）。 ⑷寅○○收款監視器畫面截圖（丙3卷第31至38頁、丙7卷第212頁）。 ⑸寅○○、子○○之悠遊卡進出站紀錄（丙3卷第31至38頁）。 ⑹寅○○於偵查中具結之證述（丙7卷第149至156頁）。　 丙○○犯三人以上共同詐欺取財罪，處有期徒刑壹年肆月。 子○○犯三人以上共同詐欺取財罪，處有期徒刑壹年肆月。 1.吳淑瑜就被害人丁○○、告訴人辛○○、戊○○部分，已經本院108年度審訴字第100號、臺灣高等法院109年度上訴字第1748號、最高法院110年度台上字第1455號判決確定在案。 2.被告寅○○就被害人丁○○、告訴人辛○○、戊○○部分，已經本院109年度訴字第219號、臺灣高等法院109年度上訴字第4567號、最高法院111年度台上字第457號判決確定在案。         ⑴108年10月18日下午1時10分/臺北市○○區○○○路00號麥當勞大門前/8萬8,000元 ⑵108年10月18日下午2時45分/臺北市○○區○○○路00號麥當勞大門前/14萬7,000元 ⑴108年10月18日下午某時許/捷運民權西路站旁/8萬6,000元 ⑵108年10月18日下午某時許/捷運雙連站2號出口/14萬6,000元    5 告訴人辛○○ 丙○○ 吳淑瑜 ⑴108年10月18日下午2時5分臺北市○○區○○○路00號土地銀行之自動提款機/2萬元 ⑵108年10月18日下午2時5分/臺北市○○區○○○路00號土地銀行之自動提款機/2萬元 ⑶108年10月18日下午2時6分/臺北市○○區○○○路00號土地銀行之自動提款機/2萬元 ⑷108年10月18日下午2時6分/臺北市○○區○○○路00號土地銀行之自動提款機/2萬元 ⑸108年10月18日下午2 時7分/臺北市○○區 ○○○路00號土地銀 行之自動提款機/1萬 元（已扣除5元手續費） ⑹108年10月18日下午2時13分/臺北市○○區○○○路00號台北民權郵局之自動提款機/2萬元（已扣除5元手續費） ⑺108年10月18日下午2時14分/臺北市○○區○○○路00號台北民權郵局之自動提款機/2萬元（已扣除5元手續費） ⑻108年10月18日下午2時14分/臺北市○○區○○○路00號台北民權郵局之自動提款機/2萬元（已扣除5元手續費） 寅○○ 子○○ ⑴人頭帳戶交易明細暨開戶資料（丙 5 卷第17至20頁）。 ⑵寅○○收款監視器畫面截圖（丙3卷第31至38頁、丙7卷第212頁） ⑶證人吳淑瑜於警詢、偵查中之證述（丙7卷第187至188-2頁、丙8卷第13至21頁、第149至156頁）。 ⑷寅○○於偵查中具結之證述（丙7卷第149至156頁）。 ⑸寅○○、子○○之悠遊卡進出站紀錄（丙3卷第31至38頁）。　  丙○○犯三人以上共同詐欺取財罪，處有期徒刑壹年參月。 子○○犯三人以上共同詐欺取財罪，處有期徒刑壹年參月。       同上 同上    6 告訴人戊○○ 丙○○ 吳淑瑜 ⑴108年10月18日下午1時0分/臺北市○○區○○○路00號玉山銀行之自動提款機/2萬元（已扣除5元手續費） ⑵108年10月18日下午1時1分/臺北市○○區○○○路00號玉山銀行之自動提款機/1萬元（已扣除5元手續費） 寅○○ 子○○ ⑴人頭帳戶交易明細暨開戶資料（丙5卷第21至24頁） ⑵寅○○收款監視器畫面截圖（丙3卷第31至38頁、丙7卷第212頁）。 ⑶寅○○於偵查中具結之證述（丙7卷第149至156頁）。 ⑷寅○○、子○○之悠遊卡進出站紀錄（丙3卷第31至38頁）。 丙○○犯三人以上共同詐欺取財罪，處有期徒刑壹年參月。　　 子○○犯三人以上共同詐欺取財罪，處有期徒刑壹 年參月。       同上 同上    7 告訴人甲○○ 丙○○ 吳淑瑜 ⑴108年10月18日下午3時43分/臺北市○○區○○○路00號土地銀行之自動提款機/2萬元 ⑵108年10月18日下午3時47分/臺北市○○區○○○路00號土地銀行之自動提款機/2萬元(此筆款項係在警方監視下由吳淑瑜提領，供警扣案) 寅○○ 子○○ ⑴人頭帳戶交易明細暨開戶資料（丙5卷第21至24頁）  丙○○犯三人以上共同詐欺取財罪，處有期徒刑壹年壹月。 寅○○犯三人以上共同詐欺取財罪，處有期徒刑捌月。 子○○犯三人以上共同詐欺取財罪，處有期徒刑壹年壹月。 1.吳淑瑜就告訴人甲○○部分已經本院108年度審訴字第1244號、臺灣高等法院109年度上訴字第1618號、最高法院109年度台上字第5296號判決確定在案。 2.子○○、丙○○、寅○○分別與甲○○已達成和解（甲2卷第111至116頁、第271至276頁、第293至294頁）。 

◎附表三：被告子○○經扣案之物
編號 物  品 數量/金額（新臺幣） 備  註 1 贓款 99,000元 10/23贓款 2 贓款 25,000元 10/22贓款 3 犯罪所得 2,000元 10/22昨日犯罪所得 4 犯罪所得 2,000元 10/23犯罪所得 5 手機 1支 門號0000000000